臺灣士林地方法院刑事判決
111年度交訴字第10號
公  訴  人  臺灣士林地方檢察署檢察官
被      告  李志鴻


上列被告因公共危險等案件，經檢察官提起公訴（110年度調偵
字第1117號），因其被訴肇事致人傷害逃逸部分，所犯為死刑、
無期徒刑、最輕本刑為3年以上有期徒刑或高等法院管轄第一審
案件以外之罪，且於準備程序進行中，先就被訴事實為有罪之陳
述，經本院合議庭裁定就此部分，進行簡式審判程序，本院判決
如下： 
    主  文
李志鴻駕駛動力交通工具發生交通事故，致人傷害而逃逸，處有
期徒刑陸月，如易科罰金，以新臺幣壹仟元折算壹日，緩刑貳年
，並向被害人支付附表所示損害賠償。
　　事  實
一、李志鴻於民國110年1月18日下午5時13分許，駕駛車牌號碼0
    000-00號自用小客車，沿新北市八里區臺北港東4碼頭A5道
    路往3號管制站方向之內側車道行駛，欲變換至同向外側車
    道，適莊程翔騎乘車牌號碼000-000號普通重型機車沿同向
    外側車道行駛於李志鴻所駕車輛之右後方，李志鴻本應注意
    變換車道時讓直行車先行及注意安全距離，且依當時天候晴
    、日間日然光線、路面乾燥無缺陷、視距良好無障礙物，客
    觀上並無不能注意之情形，竟疏未注意而貿然變換至外側車
    道行駛，致莊程翔見狀緊急煞車閃避不及而人車倒地，因而
    受有臉部多處挫傷及撕裂傷、四肢多處擦挫傷及撕裂傷、頭
    部外傷、右手指撕裂傷、腦震盪之傷害（過失傷害部分業據
    撤回告訴，另由本院為不受理判決）；李志鴻聽見莊程翔緊
    急煞車之聲響後仍未停車，適李培禎騎乘機車行駛於莊程翔
    後方，見聞事發經過，因見李志鴻於事發後繼續往前行駛，
    遂按鳴喇叭並騎車追至李志鴻所駕車輛旁，向李志鴻告知「
    你撞到人了」，李志鴻聞言隨即駕車折返事發現場，見莊程
    翔人車倒地，知悉自己駕駛動力交通工具發生交通事故致人
    傷害，竟基於肇事致人傷害逃逸之犯意，未下車施予救護、
    報警處理、協助就醫或向在場人表明身分，逕自駕車駛離現
    場而逃逸。嗣經警獲報後循線查獲。
二、案經內政部警政署基隆港務警察總隊報請臺灣士林地方檢察
    署檢察官偵查起訴。
    理  由
壹、程序事項
    被告李志鴻被訴肇事致人傷害逃逸罪，非為死刑、無期徒刑
    、最輕本刑為3年以上有期徒刑之罪或高等法院管轄第一審
    案件，其於準備程序進行中，先就此部分被訴事實為有罪之
    陳述，經告知其簡式審判程序之旨，並聽取公訴人、被告之
    意見後，本院合議庭依刑事訴訟法第273條之1第1項之規定
    ，裁定就此部分由受命法官獨任以簡式審判程序進行本案之
    審理。
貳、實體事項
一、事實認定部分
（一）上開事實，業經被告於本院審理時坦承不諱【見本院111
      年度交訴字第10號卷（下稱交訴卷）第37頁、第59頁】，
      並據證人莊程翔、李培禎於警詢及偵查時、證人黃銘偉於
      偵查時證述明確【見臺灣士林地方檢察署110年度偵字第5
      443號卷（下稱偵5443卷）第15頁至第16頁、第18頁至第2
      2頁、第30頁、第45頁、第59頁至第61頁、110年度調偵字
      第1117號卷（下稱調偵1117卷）第26頁】，復有車輛事故
      現場圖、黃銘偉提供之行車紀錄器錄影畫面翻拍照片、現
      場照片、被告所駕車輛照片、內政部警政署基隆港務警察
      總隊臺北中隊疑似車輛事故肇事逃逸追查表、馬偕紀念醫
      院110年1月26日、淡水馬偕紀念醫院110年2月1日診斷證
      明書附卷可稽（見偵5443卷第25頁、第33頁、第35頁至第
      40頁、第56頁），已堪認定。
（二）按汽車在設有慢車道之雙向二車道變換車道時，應顯示方
      向燈，讓直行車先行，並注意安全距離，道路交通安全規
      則第97條第2項已有明文，此係屬一般駕駛人應有之交通
      常識及行車義務，不因行駛之路段是否屬於道路交通管理
      處罰條例第3條第1款所定之「道路」而異。本件被告駕車
      行駛之路段，雖屬港區管制區內範圍，並非道路交通管理
      處罰條例第3條第1款所定之「道路」，而無從適用道路交
      通管理處罰條例；然因本案事故發生時，被告行駛路段為
      雙向二車道，被告及莊程翔原分別沿同向內側及外側車道
      行駛，被告自內側車道變換至外側車道時，因未讓沿外側
      車道直行之莊程翔先行及保持安全距離，致莊程翔驟見被
      告變換車道而緊急煞車閃避不及，導致人車倒地受傷等情
      ，業經被告及證人莊程翔、李培禎、黃銘偉陳明在卷（見
      偵5443卷第15頁至第16頁、第19頁、第21頁至第22頁、第
      28頁、第45頁、第59頁至第60頁），並有行車紀錄器錄影
      畫面翻拍照片在卷可憑（見偵5443卷第36頁至第38頁），
      堪認被告於事故發生時，正駕車自內側車道變換至外側車
      道，參酌上開所述，被告自應注意讓沿外側車道直行之莊
      程翔先行，並注意安全距離。又本件事故發生時，天候晴
      、日間日然光線、路面乾燥無缺陷、視距良好無障礙物，
      業據被告於警詢時陳明在卷（見偵5443卷第28頁），復有
      上開行車紀錄器錄影畫面翻拍照片供佐，足見當時客觀上
      並無不能注意之情形。惟被告竟未讓直行之莊程翔先行，
      亦未保持安全距離，貿然變換車道行駛，致莊程翔見狀緊
      急煞車閃避不及而人車倒地受傷，堪認被告上開駕駛行為
      確有過失無誤。
（三）按刑法第185條之4肇事逃逸罪屬抽象危險犯，立法目的在
      於「維護交通安全，加強救護，減少被害人之死傷，促使
      駕駛人於肇事後，能對被害人即時就護」，課以肇事者在
      場及救護之義務。可見本罪保護之法益，除維護各參與交
      通者往來安全、避免事端擴大，和立即對於車禍受傷人員
      ，採取救護、救援行動，以降低受傷程度外，兼含釐清肇
      事責任之歸屬，及確保被害人民事求償權功能。故肇事逃
      逸罪著重「逃逸」之禁止，若未等待警方人員到場處理，
      或無獲他方人員同意，或不留下日後可聯繫之資料，即逕
      自離開現場（含離去後折返，卻未表明肇事身分），均屬
      逃逸之作為（最高法院104 年度台上字第2570號判決意旨
      可參）。本件被告於偵查及本院準備程序時，自承其於上
      開時、地變換至外側車道行駛後，聽到緊急煞車聲，其繼
      續往前行駛50公尺，1名女性機車騎士按喇叭騎至其車旁
      ，告知其撞到人，其遂駕車返回事發地點，見莊程翔人車
      倒地，但其未下車施予救護、報警處理、協助就醫或向在
      場人表明身分，逕自駕車駛離現場等情（見偵5443卷第46
      頁，交訴卷第37頁），核與證人李培禎於警詢及偵查時，
      證稱其原騎機車行駛在被告及莊程翔後方，見被告駕車與
      莊程翔所騎機車發生事故後，莊程翔人車倒地，被告卻未
      停車，其遂按鳴喇叭往前追去，並在被告所駕車輛旁向被
      告大喊「你撞到人了」，被告回稱「是喔」並駕車往事故
      發生地點方向駛去等情相符（見偵5443卷第21頁至第22頁
      、第60頁至第61頁），足認被告已知其駕駛動力交通工具
      發生交通事故致莊程翔受傷，然其駕車折返事故地點後，
      未下車施予救護、報警處理、協助就醫或向在場人表明身
      分，逕自駕車駛離現場，確有肇事致人傷害逃逸之行為及
      犯意甚明，故被告之自白與事實相符，事證明確，被告之
      犯行堪以認定，應予依法論科。
二、法律適用部分
（一）按行為後法律有變更者，適用行為時之法律，但行為後之
      法律有利於行為人者，適用最有利於行為人之法律，刑法
      第2條第1項定有明文。本件被告行為後，刑法第185條之4
      於110年5月28日修正公布，並自同年月30日施行，修正前
      該條規定：「駕駛動力交通工具肇事，致人死傷而逃逸者
      ，處1年以上7年以下有期徒刑」，修正後該條第1項前段
      已將「駕駛動力交通工具發生交通事故，致人受傷而逃逸
      」之法定刑修正為「6月以上5年以下有期徒刑」，足見修
      正後之規定已降低刑度，經比較新舊法之結果，自以修正
      後之規定對於被告較為有利，依刑法第2條第1項但書規定
      ，應適用修正後之規定。是核被告所為，係犯修正後刑法
      第185條之4第1項前段之駕駛動力交通工具發生交通事故
      ，致人傷害而逃逸罪。
（二）爰審酌被告知悉自己駕車發生交通事故，致莊程翔人車倒
      地受傷，竟未施予救護、報警處理或留下聯絡資料而逕行
      離去，可能使事端擴大，影響公眾往來安全，所為非屬有
      當，法治觀念有所偏差；幸事發現場有民眾在莊程翔倒地
      後，立即上前協助並通知救護車，使莊程翔即時獲得救護
      。又被告雖於警詢及偵查時否認犯行，然於本院審理時，
      已坦承犯罪並表悔悟，復當庭向莊程翔道歉，與莊程翔達
      成和解，獲取莊程翔之諒解（見交訴卷第36頁、第61頁）
      ，足認被告犯後態度尚可。另被告於本院審理時，自陳具
      有大學肄業之學歷，目前於外貿公司工作，月薪約新臺幣
      （下同）5萬元，及其已婚，育有1名現年10歲之子，兒子
      患有白血病，其現與妻兒同住，其需扶養兒子等語（見交
      訴卷第59頁至第60頁），並提出其子因罹患急性淋巴性白
      血病，在醫院接受化療之診斷證明書為證（見本院111年
      度審交訴字第10號卷第63頁）等智識程度、生活狀況。再
      被告前無任何前案紀錄之品行，此有臺灣高等法院被告前
      案紀錄表供佐。併參被害人莊程翔於本院審理時，表示願
      意原諒被告，希望法院從輕量刑之意見（見交訴卷第61頁
      ）等一切情狀，量處如主文所示之刑，並諭知易科罰金之
      折算標準。
（三）被告未曾因故意犯罪受有期徒刑以上刑之宣告，此有臺灣
      高等法院被告前案紀錄表供參，而其所為本案犯行固非適
      當，惟於本院審理時業已坦承犯行不諱，並與被害人莊程
      翔達成和解，約定分期給付25萬元予莊程翔，此有本院和
      解筆錄在卷可稽（見交訴卷第47頁至第48頁），足認被告
      犯後已知悔悟，信其經此科刑教訓，應無再犯之虞，爰併
      予宣告緩刑2年，以啟自新。惟為使被告知所警惕，並促
      其依和解成立內容履行，本院認有依刑法第74條第2項第3
      款規定，命被告依附表所示其與莊程翔約定之和解條件，
      支付財產上損害賠償之必要。另依刑法第74條第4項、第7
      5條之1第1項第4款規定，上開支付損害賠償之緩刑負擔，
      得為民事強制執行名義，若被告違反負擔情節重大，所受
      緩刑宣告可能撤銷，併此敘明。
據上論斷，應依刑事訴訟法第273條之1第1項、第299條第1項前
段，判決如主文。
本案經檢察官黃仙宜提起公訴，檢察官郭季青到庭執行職務。 
中　　華　　民　　國　　111 　年　　4 　　月　　27　　日
                  刑事第一庭法  官  邰婉玲
以上正本證明與原本無異。
如不服本判決，應於收受送達後20日內，向本院提出上訴書狀，
並應應敘述具體理由。其未敘述上訴理由者，應於上訴期間屆滿
後20日內，向本院補提理由書(均須按他造當事人之人數附繕本)
「切勿逕送上級法院」。
因疫情而遲誤不變期間，得向法院聲請回復原狀。
                            書記官  劉致芬
中　　華　　民　　國　　111 　年　　4 　　月　　27　　日
附錄本案論罪科刑法條全文：
中華民國刑法第185條之4第1項
駕駛動力交通工具發生交通事故，致人傷害而逃逸者，處6月以
上5年以下有期徒刑；致人於死或重傷而逃逸者，處1年以上7年
以下有期徒刑。
【附表】
給付對象 給付金額 給付期限 給付方式 莊程翔 新臺幣貳拾伍萬元。 於民國一一一年五月五日前給付新臺幣參萬元，餘款新臺幣貳拾貳萬元，自一一一年六月五日起，按月於每月五日前給付新臺幣貳萬元，至全部清償為止，如有一期未給付，視為全部到期。 匯入莊程翔所有於第一銀行建成分行帳號○○○○○○○○○○○號帳戶。